---
title: "Tävlingsstatistik 2023"
author: "Andrés Lagerlöf"
date: "2023-03-23"
execute: 
  echo: false
  warning: false
---

## Bakgrund

I detta första inlägg tänker jag göra en första granskning av vad dataunderlaget kan säga oss om hur många som har tävlat under 2023. Men först lite om den information som allt baseras på.

```{r}
#| label: setup

library(here)

source(here("assets", "source_files", "libraries_load.R"))

source(here("assets", "custom_functions", "ggplot_theme.R"))
```

```{r}
#| label: read_and_prep_data


clean_2023 <- readRDS(here("assets", "data", "clean_2023.rds"))

clean_nordic <- clean_2023 |> 
  filter(status == "N")

```

## Dataunderlag

Datat som ligger till grund för det som skrivs här kommer från de tävlingar som finns listade på Svenska [Fäktförbundets hemsida](https://svenskfaktning.se/landslag/svensk-ranking-och-uttagningskriterier/) och som därifrån länkas vidare till [OphardtOnline](https://fencing.ophardt.online/sv/search/rankings/3?season=2023) varifrån man kan välja år. Här har jag valt alla tävlingar som ingår i de olika rankinglistorna (Masters, Nationell Ranking och Uttagning EM/VM) för värja i samtliga ålderskategorier. Desstuom ingår resultat från [S:t Erikscupen](https://fencing.ophardt.online/sv/search/rankings/72) som också den finns OphardtOnline.

::: callout-important
Detta innebär att uppgifterna inte omfattar lagtävlingar, andra vapen än värja eller veteranklasser.
:::

Sammantaget är det därför `r clean_2023 |> filter(status == "N") |> distinct(competition) |> count()` unika tävlingar vars resultat ingår. Vidare har måga av dessa tävlingar flera ålderskategorier, vilket ger en lista på `r clean_nordic |> distinct(competition, age) |> count()` tävlingar.

```{r}
competitions <- clean_2023 |> 
  filter(status == "N") |> 
  select(competition, age) |>
  count(competition, age)

competitions |> 
  select(-n) |>
  rename(
    "Tävling" = competition,
    "Åldersgrupp" = age) |> 
  gt() |> 
  tab_header(
    title = "Tävlingar som ingår i statistiken",
    subtitle = "Svenska och nordiska tävlingar under 2023"
  ) |> 
  tab_source_note(source_note = "Resultat från: OphardtOnline")
  
```

Som ni ser ingår det, förutom svenska tävlingar, några få nordiska tävlingar i dataunderlaget.

## En titt på de som tävlat

Totalt rör det sig om `r clean_nordic |> nrow()` starter varav de flesta, eller närmare bestämt `r clean_nordic |> filter(nation == "SWE") |> count()` kommer från Sverige . Men även fäktare från andra länder finns med i dataunderlaget, inklusive Sverige rör det sig om `r clean_nordic |> distinct(nation) |> count()` nationer. Här kan man se vilka som är de 15 vanligaste nationaliteterna bland de startande

```{r}
#| label: nationality_starters

clean_nordic |> 
  count(nation, sort = TRUE) |> 
  slice_head(n = 15) |> 
  rename(
    "Nationalitet" = nation,
    "Antal starter" = n
  ) |> 
  gt() |> 
  tab_header(
    title = "De startandes nationalitet",
    subtitle = "De 15 vanligaste nationaliteterna"
  )
```

### Dam och herrfäktning

Låt oss kolla hur det är med jämställdheten

```{r}
#| label: theme_function

#Define fff_theme() function

theme_fff <- function(){ 
  
  theme_minimal() %+replace%    #replace elements we want to change
    
    theme(
      panel.grid.major.x = element_blank(),
      panel.grid.major.y = element_blank(),
      plot.title = element_text(
        size = rel(1.2)
      ),
      plot.title.position = "plot"
    )
}  

```

```{r}
#| label: by_gender

gender <- clean_nordic |> 
  count(gender) |> 
  ggplot(aes(x= gender, y = n, fill = gender)) +
  geom_col() +
  geom_text(aes(label = n),
            position = position_stack(vjust = 0.5),
            color = ("white"),
            fontface = "bold") +
  geom_hline(yintercept = 0, size = 0.7) +
  scale_fill_brewer(palette = "Paired") +
  labs(
    subtitle = "Antal starter per åldersklass",
    x = element_blank(),
    y = element_blank(),
    fill = element_blank()
  ) + 
  theme_fff()

age_gender <- clean_nordic |> 
  count(gender, age) |> 
  ggplot(aes(x= age, y = n, fill = gender)) +
  geom_col() +
  geom_text(aes(label = n),
            position = position_stack(vjust = 0.5),
            color = ("white"),
            fontface = "bold") +
  geom_hline(yintercept = 0, size = 0.7) +
  scale_fill_brewer(palette = "Paired") +
  labs(
    subtitle = "Antal startande uppdelat på damer- och herrar",
    x = element_blank(),
    y = element_blank(),
    fill = element_blank()
  ) + 
  theme_fff()

gender_and_age <- gender + age_gender

gender_and_age + plot_annotation(
  title = "Andel dam- och herrfäktare samt åldersgrupper",
  caption = "Källa: OphardtOnline")
```

Oj, vi kan se att det är en övervikt av killar totalt och detta gäller också inom samtliga ålderskategorier, med det lysande undantaget för U20 klassen, där tjejerna är i en överväldigande majoritet.

## De största tävlingarna

Tävlingarna skiljer sig naturligvis år. Vilka tävlingar drar till sig flest fäktare?

```{r}

clean_nordic |> 
  count(competition, sort = TRUE) |> 
  slice_head(n = 15) |> 
  ggplot(aes(x = n, y = fct_reorder(competition, n))) +
  geom_col(fill = "steelblue") +
  geom_text(aes(label = n),
            position = position_stack(vjust = 0.5),
            color = ("white"),
            fontface = "bold") +
  geom_hline(yintercept = 0, size = 0.7) +
  scale_fill_brewer(palette = "Paired") +
  labs(
    title = "De 15 största tävlingarna 2023",
    subtitle = "Antal starter per tävling",
    x = element_blank(),
    y = element_blank(),
    fill = element_blank()
  ) + 
  theme_fff()
```

IIntressant, här kan vi se att `r clean_nordic |> count(competition, sort = TRUE) |> filter(n >= 100) |> count()` har haft 100 eller fler deltagare. Intressant nog gick endast en av dessa tävlingar i Stockholm nämligen Fillol.

Nu räcker det för den här gången. Nästa gång ska vi se om vi kan ta reda på lite mer om de fäktare som tävlar.

Vi ses då!
