---
title: "Mer om de tävlande"
author: "Andrés Lagerlöf"
date: "2024-03-22"
execute: 
  echo: false
  warning: false
---

```{r}
#| label: setup

library(here)

source(here("assets", "source_files", "libraries_load.R"))

source(here("assets", "custom_functions", "ggplot_theme.R"))
```

```{r}
#| label: read_and_prep_data


clean_2023 <- readRDS(here("assets", "data", "clean_2023.rds"))

clean_nordic <- clean_2023 |> 
  filter(status == "N")

no_starts_club <- clean_nordic |> filter(status == "N") |> 
  count(klubb, sort = TRUE)

no_starts_ind <- clean_nordic |> filter(status == "N") |> 
  count(namn, klubb, sort = TRUE)

klubb_athlete <- clean_nordic |>  
  count(klubb, namn, sort = TRUE)

athletes_per_club <- klubb_athlete |> 
  select(-n) |> 
  count(klubb, sort = TRUE) |> 
  na.omit()

victories <- clean_nordic |> 
  filter(plats == 1) |> 
  count(namn, klubb, sort = TRUE)

top_3_places <- clean_nordic |> 
  filter(plats > 4) |> 
  count(klubb, sort = TRUE)
```

## De som tävlar mest

Hittills har vi främst kollat på antal starter, men som vi vet är det många fäktare som tävlar mycket och rimligen borde stå för en god andel av antalet starter, dessutom finns det fäktare som ställer upp i flera klasser. Låt oss kolla på hur det är med den saken.

Vi har tidigare kunnat konstatera att det är `r clean_nordic |> nrow()` starter, men antalet unka fäktare är `r clean_nordic |> distinct(namn) |> count()` . Det måste innebära att varje tävlingsfäktare har ställt upp i 3 tävlingar i genomsnitt. Men troligen är alla inte genomsnittliga. Låt oss kolla på vilka som är flitigast när det gäller tävlande.

```{r}
#| label: no_starts_per_fencer

clean_nordic |>
  count(namn, klubb, sort = TRUE) |> 
  filter(n > 9) |> # Add ranking
  mutate(rank = min_rank(desc(n))) |>
  relocate(rank, everything()) |>
  gt() |>
  tab_header(
    title = "Flitigaste tävlande under 2023", 
    subtitle = "Fäktare med minst 10 starter") |>
  cols_label(
    namn = "Fäktare", 
    n = "Antal starter", 
    rank = "#")

```

Wow, imponerande av Liv och Louise att ha hunnit med hela 18 starter, Moa, Matilda och Elda har också legat i hårt.

## Segrare

Att tävla mycket visar ju på ett glödande intresse och vilja att anta utmaningar, men hur väl lyckas olika fäktare. Ett sätt att se på saken är att kolla in vem, eller vilka, som vinner tävlingar. Eftersom endast en fäktare kan vinna så har det funnits total `r clean_nordic |> distinct(competition, age, gender) |> count()` möjligheter att vinna. Samtidigt kan vi konatatera att endast `r victories |> nrow()` har lyckat klättra allra högst upp på pallen. Det är således några fäktare som vinner ofta. Eftersom det är en sådan prestation att vinna är det värt att uppmärksamma alla dessa enastående fäktare.

```{r}
#| label: table_of_winners

victories |> 
  rename(
    "Namn" = namn,
    "Klubb" = klubb,
    "Antal segrar" = n) |> 
  gt() |> 
  tab_header(
    title = "Fäktare som vunnit tävlingar under 2023",
    subtitle = "Svenska och nordiska tävlingar") |> 
  tab_source_note(source_note = "Resultat från: OphardtOnline")

```

Stort grattis till alla segrare, och imponerande av Louise. Om man tittar de 4 första, som bryter alla mönster kan man konstatera att dom tillsammans håvade in hela `r victories |> slice_head(n = 5) |> count(wt=n)` segrar, eller med andra ord, de 4 bästa fäktarna (i antal segrar räknat) stod för över än hälften av alla segrar under året.

Vore det inte intressant att kolla på: i vilka klasser som de 4 som vunnit mest har hämtat sina segrar? Självklart! Här är en översikt:

```{r}
clean_nordic |> 
  filter(plats == 1) |> 
  count(namn,age, sort = TRUE) |> 
  filter(namn %in% c("ULLTJÄRN Louise", "OLSSON Liv", "ZIMMERMAN Filip", "ANDERSSON Sophia")) |>
  ggplot(aes(x = n, y = fct_reorder(namn, n)))+
  geom_col(fill = "steelblue")  +
  geom_text(aes(label = n), hjust = 1.5, col = "white", fontface = "bold") +
  theme_light() +
  facet_wrap(~ age) +
  labs(
    title = "Segrar i olika åldersklasser",
    subtitle = "De 4 fäktarna med flest segrar",
    x = element_blank(),
    y = element_blank()
  )
  
  
```

Wow! I "de fyras gäng" är Liv och Louise dominanta i klasserna U17 och U20 men Louise i denna grupp ensam om att också göra ett djupt avtryck i seniorklassen. Filip har sina segrar i U15 och U20. Den unga Sofia gör stort avtryck i klasserna U13, U15 och U20.

## Pallplatser

Att bara räkna segrar ger inte en fullständig bild över duktiga fäktare, att placera sig på pållen är också en bragd. Vi vidgar därför sökfältet till att ta reda på vilka som har lyckat ta sig så långt.

```{r}
clean_nordic |> 
  filter(plats < 4) |> 
  count(namn, klubb, sort = TRUE) |> 
  slice_head(n =15) |> 
  ggplot(aes(x = n, y = fct_reorder(namn, n)))+
  geom_col(aes(fill = klubb))  +
  geom_text(aes(label = n), hjust = 1.5, col = "white", fontface = "bold") +
  scale_fill_brewer(palette = "Paired") +
  labs(
    title = "Fäktare med flest antal pallplatser",
    subtitle = "De 15 fäktarna med flest pallplatser, 2023",
    x = element_blank(),
    y = element_blank()
  ) +
  theme_fff() +
  theme(legend.position="bottom",
        legend.title = element_blank())
```

Nu fördjupas bilde med fler nyanser. Flera av fäktarna som vi redan stiftade bekanskap med i tabellen över segrare dyker upp igen, men i en annan rangordning.

Nu får det var nog!

Det finns dock ytterligare en dimension som vi ännu inte utforskat – klubbtillhörighet. Det ska vi titta närmare på nästa gång.

Vi ses då!
